【裁判字號】    89,台上,568
【裁判日期】    890310
【裁判案由】    損害賠償
【裁判全文】
最高法院民事判決                            八十九年度台上字第五六八號
    上  訴  人  甲○○
    被 上訴 人  台北市政府社會局
    法定代理人  陳皎眉
    被 上訴 人  丙○○
                乙○○
                丁○○
                戊○○
右當事人間請求損害賠償事件，上訴人對於中華民國八十七年三月三十一日台灣高等
法院第二審判決（八十七年度上字第一二六號），提起上訴，本院判決如左：
    主  文
上訴駁回。
第三審訴訟費用由上訴人負擔。
    理  由
本件被上訴人台北市政府社會局之法定代理人現已變更為陳皎眉，茲據其聲明承受訴
訟，尚無不合，先予敘明。
次查上訴人主張：已故李世模係伊之堂伯父，於民國七十六年八月間以伊為其法定扶
養義務人兼連帶保證人，繳交保證金新台幣（下同）三萬元後，進住被上訴人台北市
政府社會局所屬老人自費安養中心，被上訴人丙○○任該中心主任，嗣李世模於八十
二年八月十日逝世，伊持其於七十九年八月九日所立指定伊為其現金之受遺贈人之代
筆遺囑領取保證金未果，迄八十三年十二月二十七日獲知，該保證金經被上訴人乙○
○、丁○○、戊○○領走，伊遂於八十四年一月四日向台北市政府警察局文山第一分
局告訴丙○○侵占，詎丙○○竟反控伊誣告，並經乙○○指證，而遭判處有期徒刑八
月確定，伊因而入監服刑，嗣縮短刑期十二日出獄，伊因丙○○、乙○○、丁○○、
戊○○共同誣陷而入監服刑，致自由遭受侵害，比照冤獄賠償法第三條第一項規定，
以三千元折算一日，因不能工作而受有六十八萬四千元損失。又伊為退休公務人員，
因名譽遭受侵害至深且鉅，請求精神上損害賠償一百萬元。台北市政府社會局對其受
僱人即被上訴人丙○○執行職務疏予監督，依民法第一百八十八條第一項前段規定，
亦應連帶負損害賠償責任等情，爰依侵權行為之法律關係，求為命丙○○、乙○○、
丁○○、戊○○連帶給付伊一百六十八萬四千元及其法定遲延利息，台北市政府社會
局與丙○○連帶給付之，如其中一被上訴人已為給付，其他被上訴人則免為給付之判
決。
被上訴人則以：上訴人係因自己誣告之行為被判刑確定而入監執行，丙○○並無誣告
上訴人之侵權行為，台北市政府社會局自無庸負連帶損害賠償責任。又上訴人並非李
世模之法定扶養義務人，尚無權利受損害可言，且上訴人因誣告而遭判刑，並非被上
訴人誣陷之結果，被上訴人亦無侵害行為，均無賠償義務等語，資為抗辯。
原審斟酌全辯論意旨及調查證據之結果，以：上訴人以伊因患急性上呼吸道感染疾病
，係屬不可避之事故，致於八十六年十一月十日第一審言詞辯論期日未到場，第一審
逕行依被上訴人之聲請而為一造辯論判決，而指摘第一審程序有瑕疵。惟查上訴人因
急性上呼吸道感染疾病就醫，係於同月八日，有其提出之診斷證明書可稽，顯見上開
言詞辯論期日，上訴人仍非無法到場，是上訴人據以指摘第一審辯論程序有瑕疵，委
無可採。又上訴人另以丙○○、乙○○、丁○○、戊○○為被告，向台灣臺北地方法
院檢察署提出誣告及偽證之刑事告訴，聲請依民事訴訟法第一百八十二條第一項、第
一百八十三條之規定，裁定停止本件訴訟程序。惟查上訴人所主張丙○○、乙○○、
丁○○、戊○○是否有犯罪，並非民事訴訟法第一百八十二條第一項所稱之他訴訟之
法律關係，且縱有牽涉本件裁判之情事，而本件訴訟可自行調查認定，故無停止本件
訴訟程序之必要。經查上訴人於八十三年十二月二十七日已獲知，乙○○於八十二年
八月二十五日向台北市政府社會局所屬之老人自費安養中心領取上開保證金一節，為
其所自認。則無論上訴人及乙○○有無權利取得該保證金，上訴人既明知丙○○並未
取得該保證金，其又非主張丙○○夥同乙○○非法取得該保證金，竟遽告訴丙○○涉
嫌侵占保證金一罪，難謂無故陷丙○○於罪之情事，乙○○於該案件審理中證稱，上
訴人早知其領取保證金等語，且台灣高等法院八十四年度上訴字第五四五○號上訴人
被訴誣告案件之刑事確定判決事實欄認定：「甲○○（即上訴人）明知在台北市政府
社會局老人自費安養中心被安養之老人即其伯父李世模生前交付予安養中心之進住保
證金新台幣三萬元，係由其妻乙○○於民國八十二年八月二十五日，依規定領回，並
轉交治喪委員會總幹事陳國謙（應係丁○○之誤載）及副總幹事戊○○做為治喪費用
統籌運用，並未被該安養中心主任丙○○侵占，竟意圖使丙○○受刑事處分，於八十
四年一月四日，具狀向台北市政府警察局文山第一分局誣告丙○○涉犯侵占罪，並於
同年二月九日，親至台北市政府警察局文山第一分局，向該管公務員胡明德誣告丙○
○犯有侵占罪嫌。同年四月六日又具狀向台灣台北地方法院檢察署檢察官誣告丙○○
涉嫌侵占罪」，雖上訴人對於該確定判決聲請再審，已被駁回確定在案，此外，上訴
人又無法舉證證明丙○○有誣告及乙○○有無偽證之事實，而丁○○、戊○○於上開
誣告案件並未為證人，無偽證行為之可言。自不得以上訴人自行主張其係李世模之法
定扶養義務人，依「準繼承」之法律關係得領取上開保證金三萬元，因未取得該三萬
元，即認定丙○○侵占保證金。是上訴人明知丙○○未侵占保證金，竟濫行提起告訴
，丙○○告訴上訴人涉嫌誣告罪，乙○○於該案審理中為有利於丙○○之證言，而丁
○○、戊○○並未為任何證言，均難謂有不法侵害上訴人權利情事，是未有上訴人所
主張「誣告、偽證」之侵權行為。從而上訴人依民法第一百八十五條第一項前段、第
一百九十五條、第二百零三條規定，請求丙○○、乙○○、丁○○、戊○○應連帶賠
償伊一百六十八萬四千元及其法定遲延利息，並依民法第一百八十八條第一項前段規
定，請求台北市政府社會局與丙○○連帶賠償損害，均無理由，為其心證之所由得，
並說明兩造其餘攻擊及防禦方法不予審斟之理由，因而維持第一審所為上訴人敗訴之
判決，駁回其上訴。原審上開關於上訴人請求損害賠償為無理由部分之判決，經核於
法洵無違誤。又按民事訴訟法第一百八十三條所謂訴訟中有犯罪嫌疑牽涉其裁判，係
指在民事訴訟繫屬中，當事人或第三人涉有犯罪嫌疑，足以影響民事訴訟之裁判，非
俟刑事訴訟解決，其民事訴訟即無從或甚難判斷者而言。本件上訴人係主張丙○○、
乙○○、丁○○、戊○○有誣告、偽證之侵權行為，而其指稱之誣告、偽證之行為並
非於本件訴訟繫屬中發生，不屬上開所謂訴訟中有犯罪嫌疑牽涉其裁判。又上訴人前
述丙○○、乙○○、丁○○、戊○○有誣告、偽證侵權行為之主張是否可採，原審可
自行調查審理，不受刑事法院認定事實之拘束，即無在刑事訴訟程序前，裁定停止本
件訴訟程序之必要，是上訴人依民事訴訟法第一百八十二條第一項、第一百八十三條
之規定，聲請裁定停止本件訴訟程序，原審認無裁定停止之必要，自無不合。上訴論
旨，徒就原審取捨證據、認定事實之職權行使，指摘原判決不當，聲明廢棄，不能認
為有理由。
據上論結，本件上訴為無理由。依民事訴訟法第四百八十一條、第四百四十九條第一
項、第七十八條，判決如主文。
中      華      民      國    八十九    年      三      月      十      日
                              最高法院民事第二庭
                                  審判長法官  曾  桂  香
                                        法官  劉  延  村
                                        法官  徐  璧  湖
                                        法官  劉  福  聲
                                        法官  黃  秀  得
      右正本證明與原本無異
                                              書  記  官
中      華      民      國    八十九    年      三      月    二十八    日


司法院資訊處製作；財團法人民間司法改革基金會備份。
